臺灣臺南地方法院民事判決
111年度訴字第327號
原      告  張順畝  

被      告  劉相苓  
訴訟代理人  吳俊昇律師
上列當事人間請求給付居間服務報酬事件，經本院於民國111年4
月13日言詞辯論終結，判決如下：
    主    　文
一、原告之訴駁回。
二、訴訟費用由原告負擔。
    事實及理由
一、原告起訴主張：
　㈠被告曾於民國108年11月間與原告簽訂被告所有門牌號碼彰化
    縣○○市○○街000號房屋以及其所坐落之土地（下合稱系爭房
    地）之不動產委託銷售書，合約到期後，由於被告長住台北
    ，且因兩造就系爭房地為租賃關係，彼此關係特殊秉持誠信
    原則，所以原告受委任銷售系爭房地是用口頭約定方式續約
    ，並經被告交付系爭房地全棟鑰匙全權負責。
　㈡原告於110年5月17日介紹訴外人即邱明村夫婦購買系爭房地
    ，期間原告持續向被告回報銷售狀況，並不斷提供相關所需
    資料，隨時為被告提供不動產過戶程序諮詢，被告為避免支
    付原告仲介費用，竟於110年7月中旬私下出售系爭房地給邱
    明村夫婦，並於110年9月3日辦竣產權過戶登記在邱明村夫
    婦二個女兒即訴外人邱欣瑜、邱愉文名下。
　㈢原告直至110年9月6日因被告委託的代書黃素芬來電告知，始
    知系爭房地已售出，在此之前，原告受被告蒙蔽，接連介紹
    潛在客戶給被告，並透過平面媒體及網路廣告持續發送系爭
    房地出售資訊，原告受有重大損失。
　㈣原告於110年9月13日以存證信函通知被告給付居間銷售服務
    之報酬，被告多次來電，且於110年9月15日自行到原告所任
    職之大和地產股份有限公司（下稱大和地產）協調，言談中
    可見被告心虛而自知理虧在先。之後，被告約原告於110年9
    月17日上午11點30分在第一銀行員林分行之會客室協調服務
    報酬之事，被告並邀請調解委員、市民代表、邱明村夫婦、
    黃素芬以及第一銀行員林分行資深副理參與，訴外人王照邦
    當場承認確有委任居間服務報酬之事，並同意以新臺幣（下
    同）25萬元與原告和解，然王照邦先行離開處理支票後再度
    返回現場時卻反悔支付原告25萬元。
　㈤系爭房地成交價格為3,700萬元，依據不動產經紀業管理條例
    第20條規定，一般不動產買賣交易慣例得向賣方收取居間服
    務報酬之上限為成交價格4%，因被告私下與系爭房地買方締
    結買賣契約，原告居間服務只做到一半，故原告向被告請求
    系爭房地成交總價1.5%之居間服務報酬即55萬5,000元。
　㈥為此，爰依兩造之契約法律關係提起本件訴訟等語，並聲明
    ：被告應給付原告55萬5,000元，及自起訴狀繕本送達翌日
    起（110年9月3日起）至清償日止，按週年利率5%計算之利
    息。　　
二、被告則抗辯以：
　㈠兩造素不相識，從未謀面，被告不可能授意委託原告仲介系
    爭房地之買賣，兩造間並無仲介契約存在，被告只曾將系爭
    房地委由王照邦辦理出賣事宜。原告已自太平洋房屋仲介股
    份有限公司（下稱太平洋仲介公司）離職，不可能要求兩造
    沿用太平洋仲介公司的仲介契約，依照不動產經紀業管理條
    例第21條第1項規定，經紀業與委託人簽訂委託契約書後，
    方得刊登廣告及銷售，是兩造實無可能口頭續約。
　㈡邱明村夫婦由訴外人謝騰毅所介紹，且由謝騰毅於110年5月1
    7日陪同前往看系爭房地，原告在系爭房地出售過程中並未
    提供仲介服務。　　
　㈢被告從未去電大和地產協調服務報酬，事實原委乃訴外人曾
    于薾向被告承租系爭房地的前半部，而後作為大和地產營業
    處所，因被告出賣系爭房地給邱明村夫婦前，已將部分房間
    出租，邱明村夫婦要求被告提出更名為以買方為出租人之租
    約書面，被告通知所有房客，房客均配合辦理，僅曾于薾拒
    不配合。曾于薾委託原告處理此事，原告竟揚言如果被告不
    給付其報酬，就不配合換約，要使被告違約，讓被告受重大
    損失，加倍賠償買方已付價金。王照邦為盡快辦妥買賣事宜
    ，使被告取得買賣價金，本想於110年9月17日在第一銀行員
    林分行召開協調會時妥協支付25萬元，此並非居間服務報酬
    性質，然換約時原告竟然要求租約的承租人改為大和地產，
    王照邦則認為換約後的承租人應該依然為曾于薾方符法律規
    定，之後曾于薾不但拒不換約，且耍賴不付租金，要求以仲
    介報酬抵免曾于薾應給付之租金等語。
　㈣聲明：如主文第一項所示。　　
三、得心證之理由：
　㈠系爭房地原為被告所有，於110年7月19日出售予邱明村夫婦
    ，而登記予其等所指定之邱欣瑜、邱愉文，並於同年9月3日
    辦理移轉登記完畢，成交價格為3,700萬元等情，有原告所
    提出系爭房地查詢資料、異動索引查詢資料、內政部不動產
    交易實價查詢資料等（臺灣彰化地方法院110年度訴字第102
    4號卷【下稱彰院卷】第35、39至46頁）為證，且為兩造所
    無爭執，是此部分事實自能先予認定。
  ㈡按當事人互相表示意思一致者，無論其為明示或默示，契約
    即為成立；當事人對於必要之點，意思一致，而對於非必要
    之點，未經表示意思者，推定其契約為成立，關於該非必要
    之點，當事人意思不一致時，法院應依其事件之性質定之，
    民法第153條定有明文。次按當事人主張有利於己之事實者
    ，就其事實有舉證之責任，民事訴訟法第277條本文亦有明
    定。本件原告請求被告支付系爭房地出售之居間服務報酬，
    惟被告否認有與原告就系爭房地之出售一事訂立任何居間契
    約，則依前述法律規定，自應由原告就與被告間之居間契約
    存在、兩造有約定應以系爭房地成交價格4%或1.5%計算原告
    之服務報酬此二大爭點負舉證之責。
　㈢原告自承與被告間並未簽訂任何書面居間契約存在，僅有口
    頭約定，從而原告自應提出足以證明其所主張約定內容存在
    之間接證據。惟依原告所提出之通訊軟體Line對話紀錄截圖
    （彰院卷第19至21、61至77、179至183頁），可知與原告對
    話之人均為王照邦而非被告，且對話內容中更未曾提及被告
    。再者，證人王照邦於本院審理中具結後證稱：系爭房地是
    被告直接授權我處理對外銷售事宜，被告沒有接觸過原告，
    我有因為系爭房地之服務報酬事情跟原告進行面對面的協商
    ，地點在第一銀行員林分行的會客室，原本有共識是我要付
    原告25萬元，但曾于薾要同意將系爭房地的租約更換。當天
    的協商被告沒有去，被告也不知道我跟原告談到25萬元的事
    情，是事後我才告訴被告有這些困難跟困境。最後我沒有付
    25萬元給原告，是因為原告堅持換約時要將承租人也從曾于
    薾換成大和地產等語（本院卷第68至72頁），可知系爭房地
    如果確有委託原告仲介出售，委託人亦是王照邦而非被告，
    自始至終與原告交涉、協調的對象都是王照邦，實與被告無
    關。
　㈣又經本院依職權調閱系爭房地先前委託仲介公司出售之資料
    ，查知108年11月22日起至109年12月31日止、110年1月15日
    起至110年8月31日止分別由被告、王照邦各別以自己的名義
    委託太平洋仲介公司銷售系爭房地，受託經紀人則分別為曾
    于薾、黃世芳，此有該公司111年3月23日太屋總法字第1110
    32301號函所檢附之契約書（本院卷第47至63頁）在卷可查
    。據此可證系爭房地雖於出售前為被告所有，惟王照邦亦可
    以在取得被告的同意下，以自己的名義委託仲介出售，此時
    仲介契約之委託人即是王照邦而非被告，只有王照邦有履行
    仲介契約所約定的義務。至於原告雖提出記載物件編號AA00
    00000之物件個案明細資料（彰院卷第59頁），主張該文件
    為被告曾與原告簽訂居間契約之證據（彰院卷第57頁），惟
    該文件實為前述被告委託太平洋仲介公司於108年11月22日
    起至109年12月31日止銷售系爭房地之廣告資料，其上的物
    件編號實為前述契約編號（本院卷第49頁），原告主張被告
    與其「口頭約定續約」，然前述契約之受託人為太平洋仲介
    公司而非原告，兩造實無就該份契約「續約」之可能。更何
    況在該契約到期後，王照邦另與太平洋仲介公司簽訂銷售系
    爭房地之居間契約，已如前述，故事實上亦無前契約再續約
    的情形，是原告之主張並無可採。
四、綜上所述，原告未能舉證被告與其就系爭房地之銷售訂有居
    間契約，則原告請求服務報酬即被告應給付55萬5,000元，
    及自起訴狀繕本送達翌日起（110年9月3日起）至清償日止
    ，按週年利率5%計算之利息，並無理由，應予駁回。
五、本件事證已臻明確，兩造其餘之攻擊、防禦方法或所提證據
    ，經本院斟酌後，認為均不足以影響本判決之結果，無逐一
    論駁之必要，併此敘明。
六、訴訟費用負擔之依據：民事訴訟法第78條。
中　　華　　民　　國　　111 　年　　4 　　月　　29　　日
                  民事第五庭    法    官　廖建瑋
以上正本係照原本作成。
如對本判決上訴，須於判決送達後20日內向本院提出上訴狀。
如委任律師提起上訴者，應一併繳納上訴審裁判費。
中　　華　　民　　國　　111 　年　　4 　　月　　29　　日
                                書 記 官  鄭梅君